【裁判字號】    98,交聲,3069
【裁判日期】    990126
【裁判案由】    違反道路交通管理處罰條例聲明異議
【裁判全文】
臺灣桃園地方法院刑事裁定            98年度交聲字第3069號
原處分機關  交通部公路總局新竹區監理所中壢監理站
異  議  人  甲○○
上列異議人因違反道路交通管理處罰條例案件，不服原處分機關
交通部公路總局新竹區監理所中壢監理站民國98年10月23日壢監
裁罰字第裁53-GE0000000號裁決，向本院聲明異議，本院裁定如
下：
    主  文
原處分均撤銷。
甲○○不罰。
  理    由
一、原處分意旨略以：異議人即受處分人甲○○所有車牌號碼
    F73-701 號重型機車，於民國98年8 月20日晚間9 時14分許
    ，行經台中市○○路與逢大路口，因有「駕車行經有燈光號
    誌管制之交岔路口闖紅燈」、「違反處罰條例之行為，拒絕
    停車接受稽查而逃逸」之違規行為，為警製單舉發違規，嗣
    為原處分機關交通部公路總局新竹區監理所中壢監理站依道
    路交通管理處罰條例第53條第1 項、第60條第1 項、第63條
    第1 項之規定，於98年10月23日以壢監裁罰字第裁
    53-GE0000000號裁決書裁處罰鍰新臺幣4,800 元，並記違規
    點數4 點等語。
二、異議意旨略以：異議人甲○○雖為車牌號碼F73-701 號重型
    機車之車主，然異議人從未騎乘機車前往台中地區，亦未將
    機車借予他人使用，原處分機關所為處分尚有違誤，為此聲
    明異議等語。
三、按法院受理有關交通事件，準用刑事訴訟法之規定，道路交
    通管理處罰條例第89條定有明文；而按犯罪事實應依證據認
    定之，無證據不得推定其犯罪事實；又不能證明被告犯罪或
    其行為不罰者，應諭知無罪之判決，刑事訴訟法第154 條第
    2 項、第301 條第1 項分別定有明文。次按認定不利於被告
    之事實，須依積極證據，苟積極證據不足為不利於被告事實
    之認定時，即應為有利於被告之認定，更不必有何有利之證
    據；且事實之認定，應憑證據，如未能發現相當證據，或證
    據不足以證明，自不能以推測或擬制之方法，以為裁判基礎
    ；而認定犯罪事實所憑證據，雖不以直接證據為限，間接證
    據亦包括在內；然而無論直接或間接證據，其為訴訟上之證
    明，須於通常一般之人均不致有所懷疑，而得確信其為真實
    之程度者，始得據為有罪之認定，若其關於被告是否犯罪之
    證明未能達此程度，而有合理性懷疑之存在，致使無從形成
    有罪之確信，根據「罪證有疑，利於被告」之證據法則，即
    不得遽為不利被告之認定，亦分別有最高法院30年上字第81
    6 號、40年台上字第86號、76年台上字第4986號等判例可資
    參照。是於違反交通道路交通管理處罰條例聲明異議案件調
    查時，倘依卷附之證據無法證明異議人確有違規之情事，自
    應為異議人有利之認定，合先敘明。
四、經查，車牌號碼F73-701 號重型機車為異議人甲○○所有、
    使用，本件為警舉發時，異議人居住於桃園縣楊梅鎮，並未
    前往台中地區，亦未將車輛交予他人使用一節，業經異議人
    供述在卷，衡以台中與桃園非相鄰之縣市，距離甚遙，依異
    議人之年齡及車輛性能，本即難以期待異議人有騎乘重型機
    車前往台中地區之可能，再者，異議人居住於桃園地區，本
    當於桃園地區活動，亦當無由將機車寄往台中地區騎乘，是
    異議人前揭所辯非虛，應可採憑。證人即舉發員警黃偉達於
    本院訊問時雖證稱：當時伊取締交通違規，看見車牌號碼
    F73-701 號重型機車於前開路口闖紅燈，伊乃於下個路口欲
    攔停該車，然該車駕駛並未停車接受稽查，反而加速逃逸，
    伊現在只記得車號，型號已經忘記了，當時因駕駛人戴安全
    帽，無法辨別駕駛人性別，伊嗣後回到警局，以警務電腦查
    詢告發單所載車型、顏色與車號相符，始製單舉發違規等語
    。惟查，本件舉發違規通知單除記載違規車輛車號外，並未
    記載車輛車型、顏色等其他可供辨識之資料，經本院以電話
    向警員黃偉達查詢結果，亦僅表示違規車輛為山葉牌、銀色
    機車，然迄今均未呈交任何登載記錄之資料，供本院憑查，
    有舉發違規通知單、本院刑事案件電話記錄查詢表各1 份在
    卷可按。而按道路交通管理處罰條例第7 條之2 第1 項規定
    ：「汽車駕駛人之行為有下列情形之一，當場不能或不宜攔
    截製單舉發者，得逕行舉發：一、闖紅燈或平交道。... 四
    、不服指揮稽查而逃逸，或聞消防車、救護車、警備車、工
    程救險車之警號不立即避讓」；同條第4 項復規定：「第一
    項逕行舉發，應記明車輛牌照號碼、車型等可資辨明之資料
    ，以汽車所有人為被通知人製單舉發」，準此，證人黃偉達
    雖能明確指出本案違規車輛之車號，惟無法提出當時記載該
    車之廠牌、車色等其他可資辨明之資料之記錄，以供比對，
    故其是否對違規車輛之車牌號碼明確目擊並正確記憶，不無
    疑義，且證人於案發當時僅憑自己對違規車輛之車號等相關
    記憶後，再返回警局查詢車輛車籍資料，則其是否又因事後
    觀得其所查詢車號之車輛車籍資料後，復強化記憶而自我認
    定該車籍資料上所登載之廠牌、顏色即為印象中違規車輛之
    廠牌、顏色，亦有可疑，復衡以現今臺灣地區車牌遭不肖人
    士偽造、變造之情形並非罕見，縱然車號相同，亦難遽認於
    案發時、地違規之車輛即係異議人所有之上開機車，是證人
    之證述，尚有合理懷疑，不足遽採。從而，證人黃偉達之上
    開證詞，既有前揭瑕疵，自不能執為不利於異議人之認定。
五、綜上所述，異議人聲明異議所執理由，尚非無據，本件實查
    無足夠之積極證據，堪以證明異議人有原處分機關所認定違
    反道路交通管理處罰條例第53條第1 項及同條例第60條第1
    項之違規行為，揆諸首揭說明之證據法則，自應作對異議人
    有利之認定，是原處分機關不察，遽憑原舉發單位函覆結果
    ，逕對異議人為前開裁決，即難認為允當，應認異議人之異
    議為有理由，由本院將原處分均撤銷，改諭知異議人不罰，
    以資適法。
據上論斷，應依道路交通管理處罰條例第87條第2 項，道路
交通案件處理辦法第20條前段，裁定如主文。
中    華    民    國    99    年    1     月    26    日
                  刑事第五庭    法  官  江春瑩
以上正本證明與原本無異。
如不服本裁定，應於裁定送達後5 日內向本院提出抗告狀。
                                書記官  羅婉榕
中    華    民    國    99    年    1     月    26    日

司法院資訊處製作；財團法人民間司法改革基金會備份。
